【裁判字號】    99,台上,6659
【裁判日期】    991028
【裁判案由】    違反槍砲彈藥刀械管制條例
【裁判全文】
最高法院刑事判決            九十九年度台上字第六六五九號
上  訴  人  台灣高等法院台中分院檢察署檢察官
被      告  甲○○
上列上訴人因被告違反槍砲彈藥刀械管制條例案件，不服台灣高
等法院台中分院中華民國九十八年三月十九日第二審判決（九十
七年度上訴字第二九三六號，起訴案號：台灣台中地方法院檢察
署九十七年度偵字第五一一八號），提起上訴，本院判決如下：
    主  文
原判決撤銷，發回台灣高等法院台中分院。
    理  由
本件原判決以公訴意旨略以：被告甲○○明知未經許可，不得持
有槍、彈，而自不詳時、日起，取得具殺傷力之改造手槍一支（
槍枝管制編號：000000000 號）及具殺傷力之改造子彈二顆（下
稱系爭槍彈）。嗣於民國九十七年二月十二日凌晨四時許，被告
將系爭槍、彈置於隨身之背包，搭乘由樊錦仁所駕駛之自用小客
車，行經台中縣潭子鄉○○○路時，因有異狀遭警員陳漢桐攔查
，樊錦仁駕車逃至該路一四七號前，因擦撞路旁車輛而無法行駛
，被告隨即攜帶裝有系爭槍、彈之背包，自該自小客車右前方乘
客座下車逃逸，因陳漢桐在後緊追不捨，被告不慎跌倒致槍枝掉
出，被告仍起身帶著該背包繼續逃跑，惟再度因慌張而摔倒，遭
陳漢桐逮捕並扣得系爭槍、彈等情。因認被告涉犯槍砲彈藥刀械
管制條例第八條第四項之未經許可，持有可發射子彈具有殺傷力
之改造手槍罪及同條例第十二條第四項之未經許可，持有子彈等
罪嫌。惟經審理結果，不能證明被告犯罪，因而維持第一審諭知
被告無罪之判決，駁回檢察官在第二審之上訴。固非無見。
惟查：(一)、無罪之判決，依刑事訴訟法第三百零八條之規定，亦
應記載其理由，故對於被告被訴之犯罪事實及卷內其不利之證據
資料，如何不足以證明被告犯罪或其行為不罰，均應詳述其理由
，否則即有判決不載理由之違背法令。檢察官指被告有前揭犯行
，係以被告見警攔查，隨即緊攜裝有系爭槍、彈之背包逃逸，業
據證人陳漢桐證述明確，苟被告並非系爭槍、彈之持有人，何需
急於脫免攔查？何需攜帶裝有系爭槍、彈之背包逃逸？（起訴書
第二頁第十三至十六行）等情，為其主要論據之一。而上情與被
告是否有檢察官所指之犯行攸關，自應詳予調查釐清論述說明。
乃原審就上情未詳予調查研求，復未說明檢察官所指上情何以不
能為不利於被告認定之理由，已有未合。又被告於檢察官偵查中
供稱：「……樊錦仁稱他要在中科開工廠，說他是老闆沒有司機
不好，要我去當他的司機，他來我這裡買了一個星期的檳榔才認
識他，我於今日凌晨二時許在環中路等他，他叫我上車……」（
九十七年度偵字第五一一八號卷第十二頁），及於原審審理中辯
稱：匆忙中樊錦仁叫伊拿起該背包逃跑，伊方隨手拿起該背包開
車門逃跑（原判決第四頁第三至四行）等情。則依被告所供述及
辯解之上開內容，被告是否與樊錦仁甫認識不久，而該裝有系爭
槍、彈之背包如係樊錦仁所有，何以樊錦仁逃亡時未攜帶其所有
之該背包，反由甫認識不久之被告攜帶該背包逃逸？依社會上一
般人基於日常生活之經驗，被告辯解及所為各情是否與常情無違
，尚非全無疑義，仍待調查釐清論述說明。而上情與被告是否有
檢察官所指之犯行攸關，自應詳予調查研求論述說明。乃原審就
上情未詳予調查釐清，復未說明上開各情何以不能為不利於被告
認定之理由，致檢察官上訴意旨得持上情據以指摘，其查證未盡
且理由欠備，遽行判決，難昭折服，亦有未洽。(二)、依法應於審
判期日調查之證據雖已調查，而其內容未明瞭者，即與未經調查
無異，如遽行判決，仍屬應於審判期日調查之證據而未予調查，
尚不得遽對被告為有利或不利之認定。原判決援引證人即警員陳
漢桐證稱：「（有無見到甲○○說的樊錦仁？）完全沒有。」、
「……在潭子鄉○○路執行巡邏勤務時，發現7890－HZ自小客車
後車廂在冒煙，發生車禍，要攔檢但該車不停，我們就從後面追
到大德北路時，該車撞到路旁的自小客車，我們到達該部車後面
，就下車，只看到被告，自乘客座下車，拔腿就跑……」（原判
決第四頁第二十九行至第五頁第五行），及被告供稱：「（樊錦
仁在何時下車？）一撞到車子的時候，樊錦仁就叫我幫他拿包包
跟著他跑」、「（距離樊錦仁跑掉，你隔多久才離開？）十秒」
（第一審卷第四十四頁背面）等情。苟俱屬無訛，則陳漢桐自始
駕駛警車緊追在被告所坐車輛之後，而所謂樊錦仁之人僅係早被
告十秒下車逃逸，依社會上一般人基於日常生活之經驗判斷，陳
漢桐在上開情形下是否有可能未見及所謂樊錦仁之人，尚非全無
疑義，仍待調查釐清論述說明。而上情與被告相關辯解各情是否
可採攸關，自應詳予調查研求論述說明。乃原審就上情未詳予調
查釐清論述說明，即逕為有利於被告之論斷，致檢察官上訴意旨
得據以指摘，其查證未盡且理由欠備，遽行判決，尚嫌速斷，其
審理猶有未盡。檢察官上訴意旨指摘原判決不當，尚非全無理由
。應將原判決撤銷，發回原審法院更為審判。
據上論結，應依刑事訴訟法第三百九十七條、第四百零一條，判
決如主文。
中    華    民    國  九十九  年    十    月  二十八  日
                      最高法院刑事第一庭
                          審判長法官  董  明  霈
                                法官  林  茂  雄
                                法官  張  祺  祥
                                法官  黃  正  興
                                法官  陳  東  誥
本件正本證明與原本無異
                                      書  記  官
中    華    民    國  九十九  年   十一   月    四    日
                                                       s

司法院資訊處製作；財團法人民間司法改革基金會備份。
